臺灣高等法院刑事裁定
109年度抗字第1094號
抗  告  人 
即  受刑人  陳國松




上列抗告人因竊盜等案件，不服臺灣臺北地方法院109年度聲字
第1003號，中華民國109年5月28日定其應執行刑裁定（聲請案號
：臺灣臺北地方檢察署109年度執聲字第778號），提起抗告，本
院裁定如下：
    主  文
抗告駁回。
    理  由
一、原裁定意旨略以：抗告人即受刑人（下稱抗告人）陳國松因
    犯如附表所示竊盜等案件，先後經法院判處如附表所示之罪
    刑確定在案，且附表編號2至7所示之罪均在附表編號1所示
    之罪首先判決確定日（民國107年6月5日）之前；附表編號2
    、4、5之罪刑係得易科罰金，附表編號1、3、6、7之罪刑不
    得易科罰金，但受刑人已請求檢察官就附表編號1至7所示罪
    刑聲請定應執行刑。經核檢察官聲請並無不當，爰依刑事訴
    訟法第477條第1項，刑法第53條、第50條第1項但書、第2項
    、第51條第5款等規定，定受刑人應執行刑為有期徒刑3年5
    月等語。
二、抗告意旨略以：㈠數罪併罰定刑時應受內部及外部界限之拘束，目前刑事政策非在報應而在教化，參酌刑法學者主張數罪定執行刑時，應以最重宣告刑加上第二宣告刑乘以0.7得出合理之執行刑之看法，原裁定量處有期徒刑3年5月，形式上固未逾越外部界限，但顯然過重，亦高於其他同類型案件之刑期，更與刑罰公平性及刑罰目的不合，並不妥適。㈡原審就抗告人另犯之臺灣新北地方法院107年度簡上字第1195號及108年度簡字第2045號（臺灣新北地方檢察署107年度偵字第31779、31851號）等確定判決部分，漏未併予裁定，亦有違失。爰提起抗告請求撤銷原裁定云云。
三、按裁判確定前犯數罪者，併合處罰之；數罪併罰有二裁判以
    上者，應依刑法第51條之規定定其應執行之刑；宣告多數有
    期徒刑者，於各刑中之最長期以上，各刑合併之刑期以下，
    定其刑期，但不得逾30年，刑法第50條第1項前段、第53條
    、第51條第5款分別定有明文。次按數罪併罰之定應執行之
    刑，係出於刑罰經濟與責罰相當之考量，並非予以犯罪行為
    人或受刑人不當之利益，為一種特別的量刑過程，相較於刑
    法第57條所定科刑時應審酌之事項係對一般犯罪行為之裁量
    ，定應執行刑之宣告，乃對犯罪行為人本身及所犯各罪之總
    檢視，除應考量行為人所犯數罪反應出之人格特性，並應權
    衡審酌行為人之責任與整體刑法目的及相關刑事政策，在量
    刑權之法律拘束性原則下，依刑法第51條第5款之規定，採
    限制加重原則，以宣告各刑中之最長期為下限，各刑合併之
    刑期為上限，但最長不得逾30年，資為量刑自由裁量權之外
    部界限，並應受法秩序理念規範之比例原則、平等原則、責
    罰相當原則、重複評價禁止原則等自由裁量權之內部抽像價
    值要求界限之支配，使以輕重得宜，罰當其責，俾符合法律
    授與裁量權之目的，以區別數罪併罰與單純數罪之不同，兼
    顧刑罰衡平原則。個案之裁量判斷，除非有全然喪失權衡意
    義或其裁量行使顯然有違比例、平等諸原則之裁量權濫用之
    情形，否則縱屬犯罪類型雷同，仍不得將不同案件裁量之行
    使比附援引為本案之量刑輕重比較，以視為判斷法官本於依
    法獨立審判之授權所為之量情裁奪有否裁量濫用之情事。此
    與所謂相同事務應為相同處理，始符合比例原則與平等原則
    之概念，迥然有別（最高法院100年度台上字第21號、第733
    號刑事判決意旨參照）。再刑法第57條之規定，係針對個別
    犯罪為科刑裁量時，明定科刑基礎及尤應注意之科刑裁量事
    項，屬宣告刑之酌定。至數罪併罰合併定應執行刑之制度目
    的，在就所犯數罪，以各罪宣告刑為基礎，合併後綜合評價
    犯罪人最終應具體實現多少刑罰，方符合罪責相當要求並達
    刑罰目的。足見宣告刑與應執行刑有別，其應裁量事項，論
    理上應有不同。刑法第51條明定數罪併罰之方法，就宣告多
    數有期徒刑者，於該條第5款所定界限內，其衡酌之裁量因
    子為何，法無明文。惟依其制度目的，應綜合評價各罪類型
    、關係、法益侵害之綜合效果，考量犯罪人個人特質，認應
    對之具體實現多少刑度，即足達到矯治教化之必要程度，並
    符罪責相當原則，以緩和宣告刑可能存在之不必要嚴苛。此
    裁量權之行使，屬實體法上賦予法院依個案裁量之職權，如
    所為裁量未逾法定刑範圍，且無違背制度目的、公平正義或
    濫用裁量權情形，即無違法可言（最高法院106年度台抗字
    第25號刑事裁定意旨參照）。
四、經查：
　　㈠抗告人因犯如附表所示之罪，先後經法院判處如附表所示
      之刑，分別確定在案，最早確定者為附表編號1所示之罪
      之107年6月5日，附表編號2至7所示之罪則在該裁判確定
      日前所犯等情，有各該刑事判決書、受刑人之前案紀錄表
      在卷可查，經檢察官向最後事實審之原審法院聲請定其應
      執行之刑。就附表所示各罪，其中最長期刑度為有期徒刑
      1年（附表編號1），各罪合併刑期為有期徒刑4年2月；又
      附表編號4至5、6至7所示各罪，分別曾經法院合併定應執
      行刑為有期徒刑5月、1年4月，與其他各罪合計刑度為3年
      9月。是原審就附表所示各罪，合併定應執行刑為有期徒
      刑3年5月，並未踰越刑法第51條第5款所定法律之外部性
      界限及定執行刑之內部性界限，並已給予減少有期徒刑4
      月之利益，顯見已綜合評價抗告人所犯各罪之犯罪類型、
      罪質、犯罪時間、手段、法益侵害程度、行為態樣、犯罪
      人格特質、矯治教化之必要性等情後，適度地減輕刑罰，
      而相當程度地緩和數罪宣告刑合併執行可能產生之不必要
      嚴苛，並無定刑過重或違反比例原則、公平原則及刑法規
      定數罪合併定刑之立法旨趣，是已適當地行使其定執行刑
      裁量權限，無何違法或不當之處。抗告意旨空泛主張其所
      受處罰高於同類案件之行為人，應以最重宣告刑加上第二
      宣告刑乘以0.7得出合理之執行刑云云，並無理由。
　　㈡抗告意旨又指原裁定漏未就其另犯臺灣新北地方法院107年度簡上字第1195號及108年度簡字第2045號確定判決部分併予裁定云云。惟按法院依刑事訴訟法第477條第1項規定裁定應執行刑時，應以檢察官所聲請定其應執行刑之內容，作為審查及定執行刑之範圍，未據檢察官聲請定執行刑之案件，法院基於不告不理原則，自不得任意擴張並予審理，否則即有未受請求之事項予以裁判之違法。倘法院已依檢察官聲請範圍為定執行刑之裁定，又無其他違法情形，受刑人自不得以檢察官漏未就其他案件一併聲請定應執行刑，指摘原裁定違法或不當。本件檢察官並未就抗告人所指上開二案一併聲請定執行刑，法院自不得任意擴張併予定刑。況抗告人所指上開臺灣新北地方法院107年度簡上字第1195號一案，其犯罪時間為107年8月16日，係在附表編號1所示判決確定日之後；另臺灣新北地方法院108年度簡字第2045號一案，被告係被判處拘役刑，不符合刑法第50條第1項前段及第51條第5款與本案各罪合併定應執行刑之要件。是此部分抗告意旨亦無理由。
　　㈢綜上，抗告意旨均無理由，應予駁回。
據上論斷，依刑事訴訟法第412條，裁定如主文。
中　　華　　民　　國　　109 　年　　7 　　月　　16　　日
　　　　　　　　　刑事第十四庭  審判長法  官  黃斯偉
                                      法  官  黎惠萍
                                      法  官  紀凱峰
以上正本證明與原本無異。
不得再抗告。
                                      書記官  朱家麒
中　　華　　民　　國　　109 　年　　7 　　月　　17　　日